臺灣高等法院高雄分院刑事裁定
111年度毒抗字第259號
抗  告  人  
即  被  告  郭峻嘉



上列抗告人因聲請觀察勒戒案件，不服臺灣高雄地方法院中華民
國111年6月30日裁定(111年度毒聲字第460號)，提起抗告，本院
裁定如下：
    主  文
抗告駁回。
    理  由
一、原裁定意旨略以：抗告人即被告甲○○（下稱抗告人）於民國
    110年10月31日凌晨某時許，在高雄市○○區○○○路000號處所
    ，施用第二級毒品甲基安非他命，為警查獲並採尿後，送驗
    結果呈安非他命及甲基安非他命陽性反應，因而裁定抗告人
    應令入勒戒處所觀察、勒戒等旨。
二、抗告意旨略以：抗告人現在監執行，並將於111年9月8日期
    滿，執行期間將近一年已戒除毒癮，亦遠離施用毒品環境，
    抗告人父親將近70歲、母親也65歲，需要經營自家事業，為
    此提起抗告，請求撤銷原裁定，希望能給予戒癮治療方式以
    隔絕毒品來源（見本院卷第9頁）。
三、本院查：
  ㈠抗告人於110年10月31日凌晨某時許，因施用第二級毒品甲基
    安非他命為警查獲之事實，有被告之自白、毒品危害防制條
    例嫌疑人尿液採證代碼表及正修科技大學超微量研究中心尿
    液檢驗報告可佐，且抗告人曾有施用毒品犯行執行完畢，距
    本次施用毒品已逾3年，檢察官因而聲請觀察、勒戒，原審
    依法為觀察、勒戒裁定等情，業經本院核閱原審卷證屬實。
  ㈡按毒品危害防制條例第20條第1項、第3項、第24條第1項規定
    ，初犯或三年後再犯同條例第10條之施用毒品罪者，檢察官
    應聲請法院裁定，或少年法院（地方法院少年法庭）應先裁
    定，令被告或少年入勒戒處所觀察、勒戒，其期間不得逾二
    月。檢察官亦得先依刑事訴訟法第253條之1第1項、第253條
    之2第1項第6款之規定，為附命完成戒癮治療之緩起訴處分
    ，或於少年法院（地方法院少年法庭）依少年事件處理法為
    處理。上開令入勒戒處所觀察、勒戒，以及附命完成戒癮治
    療之緩起訴處分，前者為拘束人身自由、後者為非拘束人身
    自由之保安處分，二種保安處分之目的雖均為使受處分人獲
    致戒除毒品之處遇措施，然二者就憲法上人身自由之基本權
    利干預程度並不相同。以此而言，對於初犯或三年後再犯毒
    品危害防制條例第10條施用毒品罪者，檢察官依據同條例第
    20條第1項、第3項或第24條第1項規定，令被告入勒戒處所
    觀察、勒戒，或為附命完成戒癮治療之緩起訴處分，其裁量
    權限自應受到合義務裁量及比例原則之拘束，法院就此即有
    實質妥當性之審查權限。至於實質妥當性審查權之審查強度
    與密度為何，自應依據施用毒品者之各項具體狀況，本於比
    例原則審查檢察官之裁量權是否有逾越與濫用之情事，而存
    有明顯重大瑕疵，作為實質審查基準。
　㈢經查：檢察官聲請抗告人應予觀察、勒戒，而不給予附命完
    成戒癮治療之緩起訴處分，業已考量抗告人尚有另犯槍砲案
    件，如經判處罪刑後需入監執行，不適合緩起訴處分（見本
    院卷第16頁之檢察官聲請書第1頁下段），且原審亦就此部
    分詳予審查，有原審裁定可查（見本院卷第14頁中段至第15
    頁上段），因此本件檢察官不以完成戒癮治療之緩起訴處分
    ，而以聲請方式命抗告人實施觀察勒戒，原審據此依法裁定
    ，經核屬實，業如前述，就裁量權限之形式合法性及妥當性
    審查而言，原審並無違誤，抗告人主張本次於另案入監服刑
    後迄今未曾再施用毒品已戒除毒癮，而應受非監禁之戒癮治
    療處遇，核屬無據。至於抗告人所陳家庭及工作因素，核屬
    檢察官之執行問題，尚與原審裁定是否合法妥適無涉。　
　㈣綜上，抗告意旨以前詞提起抗告，為無理由，應予駁回。　
據上論結，應依刑事訴訟法第412條，裁定如主文。
中　　華　　民　　國　　111 　年　　9 　　月　　 1　　日
                  刑事第七庭    審判長法  官  李璧君
                                      法  官  石家禎
                                      法  官  李東柏
以上正本證明與原本無異。
不得再抗告。
中　　華　　民　　國　　111 　年　　9 　　月　　1 　　日
　　　　　　　　　　　　　　　　　　　書記官  王紀芸